臺灣臺北地方法院刑事判決　　　　　　　　　　　　　九十一年度訴字第九二一號
　　公　訴　人　臺灣臺北地方法院檢察署檢察官
　　被　　　告　甲○○
右列被告因毒品危害防制條例案件，經檢察官提起公訴（九十一年度毒偵字第一八九
八號），本院判決如左：
    主  文
甲○○施用第一級毒品，處有期徒刑拾月，緩刑年。
扣案之海洛因壹包（淨重零點壹公克、包裝重零點貳零公克，九十一年度青保管字
第三三六號贓證物品清單所載）均沒收銷燬；注射針筒壹支、生理食鹽水壹瓶均沒收
。
    事  實
一、甲○○前於民國九十年因施用第一級毒品海洛因案件，經臺灣台北地方法院以九
    十年度毒聲字第三四二號裁定送勒戒處所觀察、勒戒後，認有繼續施用毒品之傾
    向，再以九十年度毒聲字第五七五號裁定令入強制戒治，於九十年九月十九日以
    九十年度毒聲字第二○六○裁定停止強制戒治付保護管束，於九十年十月二十四
    日停止強制戒治出監，嗣九十一年三月十二日保護管束期滿，經台灣台北地方法
    院檢察署於九十一年四月十五日以九十一年度戒毒偵字第七七號不起訴處分、於
    九十一年四月二十二日公告確定。惟甲○○仍受不住朋友引誘，竟另又基於施用
    第一級毒品海洛因之犯意，於九十一年四月二十五日上午十一時五十五分許，在
    台北市中山區○○○路○段二五號八樓之樓梯間施用第一級毒品海洛因一次。嗣
    同時、地因施用過量而昏厥，為路經民眾發覺報警查獲，並於甲○○身邊扣得其
    所有之海洛因毒品一小包（淨重○‧一三公克、包裝重○‧二○公克，係台灣台
    北地方法院檢察署九十一年度青保管字第三三六號贓證物品清單所載，原經台北
    市政府警察局中山分局鑑驗毛重○‧三公克、淨重○‧二公克，然再送法務部調
    查局扣除包裝後秤重，淨重為○‧一三公克，是考量氣候潮塵等因素，採用最近
    時間之秤重即法務部調查局認定之○‧一三公克）及供施用之注射針筒一支、生
    理食鹽水一瓶。
二、案經台北市政府警察局中山分局報告台灣台北地方法院檢察署檢察官偵查起訴。
    理  由
一、訊據被告甲○○就於前揭時地施用第一級毒品海洛因一次乙節，於檢察官偵查中
    、本院審理時均自白不諱（見九十一年度核退字第二三九七號卷第三頁背面、本
    院九十一年十月七日筆錄），並查：
  (一)將被告甲○○於九十一年四月二十五日為警查獲時所採尿液，經送臺灣尖端先進
    生技醫藥股份有限公司濫用藥物檢驗中心以酵素免疫分析法、氣相層析質譜儀分
    析法檢驗確認，結果認該尿液中呈嗎啡陽性反應，此有該公司九十一年八月二日
    濫用藥物檢驗報告在卷可稽，是甲○○確有於驗尿前有施用海洛因等嗎啡類毒品
    。
  (二)又扣案之白色粉末，經被告甲○○自承係伊所有之海洛因等語，且經台北市政府
    警察局中山分局以聯勤二○四廠製造之煙毒品檢驗Ａ包試劑初步檢驗結果呈嗎啡
    、海洛因反應，再送法務部調查局以氣相層析質譜儀分析法、化學呈色法複驗，
    亦認係海洛因成分，此有台北市政府警察局中山分局九十一年四月二十五日查獲
    涉嫌毒品危害防制條例毒品初步檢驗報告單、法務部調查局九十一年八月二十二
    日調科壹字第○二○○○五四四四號檢驗通知書附卷可稽，足證扣案之物確為海
    洛因，屬毒品危害防制條例第二條第二項第一款所規定之第一級毒品。
  (三)復被告甲○○前於九十年間因施用第一級毒品海洛因案件，經臺灣台北地方法院
    以九十年度毒聲字第三四二號裁定送勒戒處所觀察、勒戒後，認有繼續施用毒品
    之傾向，再以九十年度毒聲字第五七五號裁定令入強制戒治，於九十年九月十九
    日以九十年度毒聲字第二○六○裁定停止強制戒治付保護管束、九十年十月二十
    四日停止強制戒治出監，嗣九十一年三月十二日保護管束期滿，經台灣台北地方
    法院檢察署於九十一年四月十五日以九十一年度戒毒偵字第七七號不起訴處分、
    於九十一年四月二十二日公告確定乙節，有上開裁定、不起訴處分書附卷可稽。
    被告甲○○於本件前揭時地再次施用第一級毒品海洛因之行為，係於前開不起訴
    處分後五年內又施用毒品，而經檢察官聲請由本院於九十一年九月十日以九十一
    年度毒聲字第一八二五號裁定令入強制戒治處所施以強制戒治等情，亦有上開裁
    定在卷可參。
  (四)此外復有被告自承為供施用之注射針筒一支、生理食鹽水一瓶扣案足資相佐。是
    依上開卷附之各項文書、證物等補強證據已足資擔保被告於本院調查、審理中所
    為之上開任意性自白之真實性，按據刑事訴訟法第一百五十六條之規定，自得據
    被告前開任意性自白及各該補強證據，採信被告任意、真實之自白，認本件事證
    明確，被告犯行洵堪認定，應予依法論科。
二、核被告甲○○施用第一級毒品所為，核係犯毒品危害防制條例第十條第一項施用
    第一級毒品罪。又其持有第一級毒品海洛因之低度行為為施用之高度行為所吸用
    ，不另論罪。本院爰審酌海洛因雖然有良好的鎮痛效果，旦毒性極強，極易中毒
    ，剛使用時會無法集中精神，但會感到快感；使用過量會導致急性中毒，產生昏
    睡、血壓降低、呼吸抑制等症狀，雖其鎮痛效果為嗎啡之四至八倍，但其毒性卻
    為嗎啡的十倍，目前世界各國都禁止製造也不於醫療使用；且海洛因具極高的成
    癮性，長期使用之後一旦停止會強烈地渴求此藥，並出現不安、流淚、易怒、身
    體捲曲、抽筋等症狀，戒解不易，乃經立法院於八十六年十月三十日三讀通過毒
    品危害防制條例，將其列為第一級毒品，該條例並於八十七年五月二十日公布，
    同年月二十二日生效，該條例對於施用毒品之被告改以治療、矯治為目的，非重
    在處罰，是被告違反本罪實係基於「病患性」行為，而對他人甚少損害，且被告
    於本院審理中表示強烈戒毒意願，再衡量其施用毒品及其施用時間之長短、此犯
    罪本質並無損害他人，且家中尚有妻小待撫等一切情狀，量處如主文所示之刑，
    以示懲儆。查被告甲○○前未曾受有期徒刑以上刑之宣告，有臺灣高等法院檢察
    署刑案紀錄簡覆表附卷可稽，其因一時失慮，致犯本罪，且犯後坦承犯行，深知
    悔悟，本院認其經此次科刑教訓後，當益知警惕，應無再犯之虞，因認其所受宣
    告之刑，以暫不執行為適當，爰併予宣告緩刑三年，以勵來茲，而啟自新。另查
    扣案之海洛因一包，係屬毒品危害防制條例第一級毒品為違禁物，已如前述，爰
    依毒品危害防制條例第十八條第一項前段、刑法第三十八條第一項第一款，宣告
    沒收、銷燬。末查扣案之注射針筒一支、生理食鹽水一瓶為被告供犯罪所用之物
    ，且屬被告所有，業經被告甲○○供明在卷，爰依刑法第三十八條第一項第二款
    之規定沒收之。
據上論斷，應依刑事訴訟法第二百九十九條第一項前段，毒品危害防制條例第十條第
一項、第十八條第一項前段，刑法第十一條前段、第三十八條第一項第二款、第七十
四條第一款，判決如主文。
本案經檢察官乙○○到庭執行職務
中      華      民      國    九十一    年      十      月     十四     日
                                      臺灣臺北地方法院刑事第三庭
                                          法  官  郭惠玲
右正本證明與原本無異。
如不服本判決，應於判決送達後十日內，向本院提出上訴狀。
                                          書記官  陳  懿
中    華    民    國  九十一        年      十      月    十四      日
附錄本案論罪科刑法條全文：
毒品危害防制條例第十條
施用第一級毒品者，處六月以上五年以下有期徒刑。
施用第二級毒品者，處三年以下有期徒刑。
